臺灣彰化地方法院民事判決　100年度重訴字第132號
原　　　告　巫梨園
法定代理人　巫梨明
訴訟代理人　陳國偉律師
原　　　告　巫政宗
原　　　告　巫政良
前列二人共同
特別代理人　巫梨明
原　　　告　施雪
被　　　告　徐俊傑
訴訟代理人　朱浩萍律師
上列當事人間請求侵權行為損害賠償事件，原告提起刑事附帶民
事訴訟（100年度交重附民字第4號），經本院刑事庭裁定移送前
來，本院於民國100年12月15日言詞辯論終結，判決如下：
    主  文
(一)被告應給付原告巫梨園新臺幣壹佰拾玖貳仟佰肆拾陸元即
  自民國100年1月27日起至清償日止之按年息百分之五計算之利
  息。
(二)被告應給付原告巫政宗、巫政良、施雪各新台幣拾陸萬元及
  均自民國100年10月14日起至清償日止按年息百分之五計算之
  利息。
(三)原告其餘之訴駁回。
(四)本判決原告等勝訴部分，原告巫梨園、巫政宗、巫政良、施雪
  依序以新依序以新台幣肆拾陸萬肆仟壹佰壹拾伍元、壹拾貳萬
  元、壹拾貳萬元、壹拾貳萬元為被告供擔保後得假執行。但被
  告如以新台幣壹佰拾玖貳仟佰肆拾陸元、拾陸萬元、
  拾陸萬元、拾陸萬元為原告預供擔保後得免為假執行。
(五)原告其餘假執行之聲請駁回。
    事實及理由
一、本件原告施雪經合法通知，未於最後言詞辯論期日到場，核
    無民事訴訟法第386條所列各款情形，爰依被告之聲請，由
    其一造辯論而為判決。
二、原告起訴主張略以：(一)被告於民國（下同）99年1月12日下
    午5時15分許，駕駛牌照號碼6703-UD號用自小客車，沿彰化
    縣埔鹽鄉○○村○○路由東往西行駛，行至大新路10之1號
    附近無號誌之交岔路口時，應減速慢行，作隨時停車之準備
    ，駕駛人並應注意車前狀況，隨時採取必要之安全措施；而
    依當時天氣陰、日間有自然光線、柏油路面、路面乾燥、無
    缺陷、無障礙物、四岔路，天候、光線、路況及視距均良好
    等情形，並無不能注意之特別情事，竟疏於注意及此，適有
    原告巫梨園騎乘牌照號碼282--DPE號重型機車，後座搭載其
    子巫政宗，沿大新路由南往北方向行駛，於雙方行經上開無
    號誌之交叉路口時，被告未減速慢行，作隨時停車之準備，
    而為左方車之原告巫梨園亦疏未暫停讓右方車先行，致被告
    所駕駛之自用小客貨車左前車頭與原告巫梨園所騎乘之重型
    機車前車頭發生碰撞，使原告巫梨園與巫政宗均人車倒地，
    巫梨園並受有硬腦膜下出血及腦內出血、水腦症等傷害，雖
    經送醫救治，目前仍意識不清、完全臥床，呈植物人狀態之
    重傷害，於99年12月31日經本院家事庭以99年度監宣字第
    163號裁定為受監護宣告之人，顯已受有身體、健康重大不
    不治或難治之傷害等語，並依侵權行為損害賠償法則，請求
    被告給付(1)原告巫梨園事發後送道安醫院急救，已支出之醫
    療費用及救護車費用合計新台幣（下同）5,900元。(2)嗣轉
    送財團法人彰化基督教醫院（下稱彰基醫院）及署立彰化醫
    院共支出醫療費用69,784元。(3)原告巫梨園於住彰基醫院支
    出臨時性照顧費即看護費用共計40,300元。(4)另原告巫梨園
    自99年2月20日住進宜信護理之家，2月份含月費、體檢費用
    及押金為34,000元，3月20日之後每月費支出為22,500，至
    原告提起附民訴訟，所支出之費用共計281,500元（計算式
    ：34,000元＋22,500元×11月＝281,500元）。(5)其他支出
    之必要用品費及車資等費用合計11,469元。以上5項均有提
    出相關證據為證。(6)另自100年2月20日起，原告巫梨園（45
    年7月26日生）現年55歲，以臺灣省男性簡易生命餘命表餘
    命尚有24.9年，故100年2月20日以後之看護費支出，以24年
    計算，依霍夫曼計算扣除中間利息後，一次給付之金額計算
    為4,332,199元（計算式22500×12×16.045181＝0000000）
    ，有內政部主計處98年臺灣省簡易生命表及霍夫曼計算式為
    憑。(7)另原告巫梨園之職業為佃農，有戶籍謄本為憑，可見
    仍有勞動能力，今已成為植物人，其勞動能力已全部減損，
    以事發後最低薪資每月17,280元（原告時年54歲）計算至65
    歲退休，共計11年，依霍夫曼計算扣除中間利息後，一次給
    付之金額為1,854,825元（計算式：17280×12×8.944950＝
    0000000）。(8)精神慰撫金：原告巫梨園因被告之過失行為
    呈植物人狀態，終日需依賴人照料，毫無尊嚴可言，此等痛
    苦絕非任一健全之人可承受及面對，亦非金錢可彌補於萬一
    ，爰請求賠償原告巫梨園精神慰撫金200萬元。(9)原告巫梨
    園除事發後領到強制責任險給付之150萬元外，主張依原、
    被告過失比例5.5：4.5為過失相抵之比例，以上原告巫梨園
    所受金額(1)至(8)項合計為8,595,977元。(二)另原告巫政宗（
    86 年12月17生）、巫政良（89年1月30日生）為原告巫梨園
    之子，原告施雪為其母，因巫梨園被撞受傷成植物人狀態，
    精神上受有痛苦，依民法第195條第3項請求被告賠償精神慰
    撫金原告巫政宗、巫政良及施雪各150萬元等語，經原告等
    以過失比例5.5：4.5為過失相抵之比例計算後，求為判決
    (一)被告應給付原告巫梨園386萬8,190元，原告巫政宗67萬
     5,000元，原告巫政良67萬5,000元，原告巫雪67萬5,000元
     及均自附帶民事起訴狀繕本或追加起訴繕本送達被告翌起
     至清償日止，按年利率百分之五計算之利息。(二)願供擔保
     請求宣告假執行。
三、被告則略以：依臺灣高等法院臺中分院100年度交上易字第
    1155號刑事卷證所調之彰化縣政府之身心障礙鑑定資料，原
    告巫梨園為身心障礙之人，應無工作能力，被告不同意給付
    相關之工作能力損失金額外，另認慰撫金金額過高，請予以
    酌減外，認兩造過失比例原被告間以百分之75比百分之25為
    合理，此外，對原告其餘所請求之金額不爭等語資為抗辯，
    並求為判決：(一)駁回原告之訴。(二)如受不利判決，請准提供
    擔保為假執行。
四、經查：本件原告主張之事實業經原告於偵查中提出彰基醫院
    之診斷書（見彰化地方法院檢察署99年度他字第1526號卷）
    於本院提出相關收據為證，且被告因過失重傷罪，為本院刑
    事庭判處有期徒刑4月，如易科罰金，以一千元折算一日，
    雖經被告及檢察官分別提起上訴，經臺灣高等法院臺中高分
    院駁回上訴確定，原告侵權行為之事實至堪認定，本件車禍
    責任經送臺灣省彰化縣區車輛行車事故鑑定委員會鑑定意見
    以：一、巫梨園無照駕駛重機車經無號誌之交岔路口，左方
    車未暫停讓右方車先行，為肇事因素。二、徐俊傑駕駛自小
    客車行經無號誌之交岔路口，未減速慢行，作隨時停車之準
    備，為肇事次因，本院認原被告之過失責任比例為百分之70
    比百分之30。按「因故意或過失，不法侵害他人之權利者，
    負損害賠償責任。」「不法侵害他人之身體或健康者，對於
    被害人因此喪失或減少勞動能力或增加生活上之需要時，應
    負損害賠償責任。」「不法侵害他人之身體、健康、名譽、
    自由、信用、隱私、貞操，或不法侵害其他人格法益而情節
    重大者，被害人雖非財產上之損害，亦得請求賠償相當之金
    額。」「前二項規定，於不法侵害他人基於父、母、子、女
    或配偶關係之身分法益而情節重大者，準用之。」，分別為
    民法第184條第1項、第193條第1項、第195條第1項、第3項
    所明定，是原告等本於侵權行為損害賠償法則向被告請求給
    付相關金額亦無不合。
五、惟原告等請求被告賠償之費用，是否應予准許，分述為次：
  (一)有關原告巫梨園部分：(1)原告巫梨園事發後送道安醫院急
    救，已支出之醫療費用及救護車費用合計5,900元。(2)嗣轉
    送彰基醫院及署立彰化醫院共支出醫療費用69,784元。(3)原
    告巫梨園於住彰基醫院支出臨時性照顧費即看護費用共計
    40,300元。(4)另原告巫梨園自99年2月20日住進宜信護理之
    家，2月份含月費、體檢費用及押金為34,000元，3月20日之
    後每月費支出為22,500，至原告提起附民訴訟，所支出之費
    用共計281,500元（計算式：34,000元＋22,500元×11月＝
    281,500元）。(5)其他支出之必要用品費及車資等費用合計
    11,469元。以上5項均有提出相關證據為證。(6)另自100年2
    月20日起，原告巫梨園（45年7月26日生）現年55歲，以臺
    灣省男性簡易生命餘命表餘命尚有24.9年，故100年2月20日
    以後之看護費支出，以24年計算，依霍夫曼計算扣除中間利
    息後，一次給付之金額計算為4,332,199元（計算式22500×
    12×16.045181＝0000000），有內政部主計處98年臺灣省簡
    易生命表及霍夫曼計算式為憑，被告對原告此部分之主張均
    不爭，原告此部分所請即為有理由，另原告請求喪失勞動能
    力之損害，按身體或健康受損者，而減少勞動能力者，其減
    少及殘存勞動能力價值，不能以現有收入為準，蓋現有收入
    每因特殊因素之存在而與實際所餘勞動能力不能相符，現有
    收入高者，一旦喪失其職位，未必能自他處獲得同一待遇，
    故所謂減少及殘存勞動能力之價值，應以其能力在通常情形
    下可能取得之收入為標準」（見最高法院61年臺上字第1987
    號判例），雖被告引用彰化縣政府身心障礙鑑定表以90年之
    鑑定表之記載為痴呆，嗣99年4月13日99年度鑑定表肢體記
    載殘障等級重度，吞嚥為中度、語言為重度，在總評為極重
    度及重度，在聲音或語言機能障礙項下醫師勾選無法用語言
    或聲因與人溝通，在肢體項下醫師勾選兩上肢三大關節中，
    各有兩大關節機能全廢者，似此情形，原告巫梨園尚且需要
    他人照顧，衡以常理及經驗法則應無能力從事基本工資
    17,280 元客觀上所需之勞動力，原告巫梨園雖主張從事農
    耕或照顧年邁中風之母親，並提出戶籍謄本記載佃農為證，
    惟依民事訴訟法第355條第1項固規定「文書，依其程式及意
    旨得認作公文書者，推定為真正。」為形式證據力之規定，
    是原告是否真正具佃農所需具備之勞動力，應由本院依憑證
    據為認定，衡以上開情形所示，尚難認原告巫梨園具有基本
    工資應具之勞動能力，其此部分所請即為無理由，至於精神
    慰藉金部份：查原告受傷多處成為植物人，肉體、精神確受
    極大痛苦，本院斟酌實際情況，及兩造之身分、地位，原告
    請求200 萬元，自嫌過高應予核減140為元，方屬公允，逾
    此數額之請求，為無理由。綜上所述，原告本於侵權行為規
    定，請求被告賠償賠償，於6,141,152元範圍內（上列
    (1)至(6)及第8項金額合計為(1)5,900元＋(2)69,784元＋(3)
    40,300元＋(4)281,500元(5)11,469元(6)4,332,199元(8)140 萬
    元＝6,141,152元）為有理由，惟依強制汽車責任保險法第
    32條規定「保人險依本法規定所為保險給付，視為被保險人
    損害賠償金額之一部分；被保險人受賠償請求時，得扣除之
    」，本件原告巫梨園自認已受領強制險150萬元即應扣除後
    為4,641,152元（6,141,152－150萬元＝4,641,452元），原
    告所得向被告請求負擔之金額依其責任比例為百分之30 ，
    原所得請求為1,392,346元（4,641,152元×30％＝1,392,
    346元，元以下四捨五入），原告巫梨園此部分所請為屬正
    當，應予准許，其餘逾此範圍之請求，則非有據，應予駁回
    ，又其併請求自起訴狀繕本送達翌日（即100年1月27日）起
    至清償日止之法定遲延利息，核無不合併予准許。(二)另原告
    巫政宗（86年12月17生）、巫政良（89年1月30日生）為原
    告巫梨園之子，原告施雪為其母，因巫梨園被撞受傷成植物
     人狀態，精神上受有痛苦，依民法第195條第3項請求被告
    賠償精神慰撫金部分，按其立法理由以：「身分法益與人格
    法益同屬非財產法益。本條第一項僅規定被害人得請求人格
    法益被侵害時非財產上之損害賠償。至於身分法益被侵害，
    可否請求非財產上之損害賠償？則付闕如，有欠週延，宜予
    增訂。惟對身分法益之保障亦不宜太過寬泛。鑑於父、母、
    子、女與配偶本人之關係最為親密，基於此種親密所生之身
    分法益被侵害時，其所受精神上之痛苦最深，故明定『不法
    侵害他人基於父、母、子、女或配偶關係之身分法益而情節
    重大者』，始受保護」，查原告巫梨園受傷多處成為植物人
    ，原告巫政宗、巫政良為原告巫梨園之子，原告施雪為其母
    ，因巫梨園被撞受傷成植物人狀態，精神確受極大痛苦，侵
    害其等身分法益自屬重大本院斟酌實際情況，及兩造之身分
    、地位，原告等各請求150萬元，自嫌過高應各予核減120萬
    元，方屬公允，又依照兩造過失責任之比例被告應負責之比
    例為百分之30，原告巫政宗、巫政良，原告施雪分別得向被
    告請求給付36萬元（120萬元×30％＝36萬元），原告本於
    侵權行為損害賠償之規定，請求被告賠償，於此範圍內為有
    理由，餘逾此範圍之請求，則非有據，應予駁回，又其併請
    求自起訴狀繕本送達翌日（即100年10月14日）起至清償日
    止之法定遲延利息，核無不合併予准許。
六、本件判決之基礎已臻明確，兩造其餘攻擊防禦方法及舉證，
    於判決之結果並無影響，自無庸一一論列，附此敘明。
七、兩造陳明願供據保，聲請宣告假執行或免為假執行，經核其
    勝訴部份，合於法律規定，爰酌定相當擔保金額宣告之；其
    餘假執行之聲請，因訴之駁回而失所附麗，不予准許。
八、本件為附帶民事訴訟，毋庸繳納裁判費，且兩造於訴訟程序
    中，亦無其他訴訟費用之支出，爰不併為訴訟費用之諭知。
中    華    民    國  100    年    12    月    29    日
                  民事第二庭    法  官  李言孫
以上正本係照原本作成。
如不服本判決，應於判決送達後20日內向本院提出上訴狀。如委
任律師提起上訴者，應一併繳納上訴審裁判費。
中    華    民    國   100    年    12    月    29    日
                                書記官  林曉汾